【裁判字號】    97,抗,254
【裁判日期】    971014
【裁判案由】    拍賣抵押物
【裁判全文】
臺灣板橋地方法院民事裁定               97年度抗字第254號
抗  告  人  甲○○
相  對  人  乙○○
                        6
上列當事人間拍賣抵押物事件，抗告人對於中華民國97年8 月25
日本院板橋簡易庭97年度拍字第1922號裁定，提起抗告，本院裁
定如下：
    主  文
抗告駁回。
抗告程序費用新台幣壹仟元由抗告人負擔。
    理  由
一、按扺押權人於債權已屆清償期而未清償者，得聲請法院拍賣
    抵押物，就其賣得價金而受清償，民法第873 條第1 項定有
    定有明文。抵押權人依此項規定聲請拍賣抵押物係屬非訟事
    件，法院所為准駁之裁定，無確定實體法上法律關係存否之
    性質，於債權及抵押權之存否無既判力。又最高限額抵押權
    ，於抵押權成立時，未必先有債權存在，固不得因抵押權之
    登記而逕行准許拍賣抵押物，惟法院仍須就抵押權人提出之
    證據為形式上之審查而為准駁，倘形式上審查抵押權人提出
    之證據，足以證明抵權存在，而其抵押債權金額確定時，法
    院即應為許可拍賣抵押物之裁定（最高法院85年台抗字第36
    7 號裁定意旨可資參照）。
二、查本件相對人主張對抗告人於民國96年8 月2 日以如原裁定
    所示之不動產為抗告人所負債務知擔保，設定最高限額新臺
    幣（下同）450, 000元之抵押權，且經依法登記，抗告人仍
    負債3,00 0,000元，已屆清償期而未受清償等情，業據相對
    人提出他項權利證明書、不動產登記簿謄本、抵押權設定契
    約書及借據等之影本為證，原法院據以准許相對人拍賣抵押
    物之聲請，即無不當。抗告意旨雖以：目前剩餘債務本金未
    逾3,000,000 元，且本件相對人所借款設定之不動產仍有其
    他第一順位抵押權，如逕予拍賣，對於相對人並無實益，若
    由抗告人自行依市場行情出售，包括相對人之債權得一併償
    還等語，指摘原裁定逕予准許拍賣抵押物不當。惟聲請拍賣
    抵押物係屬非訟事件，法院僅得為形式上之審查，且法院所
    為准駁之裁定，無確定實體法上法律關係存否之性質，於債
    權及抵押權之存否並無既判力，已如前述，且拍賣有無實益
    ，乃將來強制執行始應判斷之問題，尚非本件准許拍賣裁定
    所應審酌，抗告人就上開爭執事項，應另行起訴，以求解決
    ，茲乃提起抗告，請求廢棄原裁定，不能謂有理由，應予駁
    回。
三、據上論結，本件抗告為無理由，依非訟事件法第21條第2 項
    、第24條第1 項、第46條，民事訴訟法第495 條之1 第1 項
    、第449 條第1 項、第78條，裁定如主文。
中    華    民    國    97    年    10    月    14    日
                 民事第三庭  審判長法  官  朱耀平
                                   法  官  許月珍
                                   法  官  徐玉玲
正本係照原本作成。
不得再抗告
中    華    民    國    97    年    10    月    17    日
                                   書記官  翁子婷


司法院資訊處製作；財團法人民間司法改革基金會備份。
